臺灣臺南地方法院刑事判決　　　　　　 100年度訴字第1128號
公　訴　人　臺灣臺南地方法院檢察署檢察官
被　　　告　黃聖文
上列被告因違反毒品危害防制條例案件，經檢察官提起公訴（10
0年度營毒偵字第175號），被告於準備程序期日就被訴事實為有
罪之陳述，本院合議庭裁定由受命法官獨任進行簡式審判程序，
判決如下：
    主  文
黃聖文施用第一級毒品，累犯，處有期徒刑壹年。
    事  實
一、黃聖文前因施用毒品案件，經裁定送觀察、勒戒及強制戒治
    後，於民國89年2月22日戒治期滿，並經臺灣臺南地方法院
    檢察署檢察官於89年3月7日以89年度戒毒偵字第11 8號為不
    起訴處分確定，其又因連續施用第一級毒品案件，經臺灣臺
    南地方法院檢察署檢察官聲請強制戒治暨提起公訴，戒治部
    份經本院以89年度毒聲字第3550號裁定送強制戒治，於91年
    4月12日戒治期滿執行完畢，起訴部分則經本院於90年6月18
    日以89年度訴字第1480號判處有期徒刑一年確定，其復因施
    用第一級毒品案件，經本院於89年7月18日以89年度訴字第7
    51號判處有期徒刑一年四月，經上訴後因撤回上訴而確定，
    兩案接續執行，於93年1月2日假釋出監，並於同年3月5日假
    釋期滿視為執行完畢。黃聖文於前開強制戒治執行完畢釋放
    後五年內，再犯施用毒品案件，經本院於94年7月18日以94
    年度訴字第504號判處應執行有期徒刑一年八月確定，於96
    年8月11日執行完畢，又再犯施用毒品案件，經本院於96年1
    1月2日以96年度訴字第1163號判處有期徒刑一年確定，於97
    年11月30日縮刑期滿執行完畢，嗣又再犯施用毒品案件，經
    本院於98年7月22日以98年度訴字第793號判處有期徒刑一年
    ，經上訴後由臺灣高等法院臺南分院以98年度上訴字第895
    號判決上訴駁回，於98年11月5日確定在案，甫於99年12月1
    日縮刑期滿執行完畢。詎黃聖文仍未戒除毒癮，復基於施用
    第一級毒品之犯意，於100年3月22日下午1時許，在臺南市
    新營區角帶里角帶圍38號之1住處，以針筒注射方式施用第
    一級毒品海洛因一次，嗣於100年3月23日因另案傳喚到案詢
    問時，經其同意為警於同日下午1時25分採其尿液送驗，結
    果呈可待因、嗎啡陽性反應，始知悉上情。
二、案經臺南市政府警察局新營分局報請臺灣臺南地方法院檢察
    署檢察官偵查起訴。
    理  由
一、本件係經被告黃聖文於本院當庭表示認罪，而以簡式審判程
    序加以審理，此有本院100年9月19日準備程序筆錄及同日審
    判筆錄各1份附卷可憑，則依據刑事訴訟法第273條之2、同
    法第159條第2項之規定，本件不適用傳聞法則有關限制證據
    能力之相關規定，合先敘明。
二、上揭事實，業據被告於本院審理時均坦承不諱，並當庭為認
    罪之表示（見100年9月19日準備程序筆錄），被告經警採集
    之尿液檢體送驗結果，亦呈可待因、嗎啡陽性反應，此有臺
    灣檢驗科技股份有限公司於100年4月14日出具之濫用藥物檢
    驗報告1紙（檢體編號：100A045號，見警卷第8頁）及臺南
    市政府警察局新營分局採取尿液編號對照表及臺南市政府警
    察局新營分局採取尿液名冊編號對照表各1紙（見警卷第9頁
    、第10頁）在卷可稽。本院並參諸海洛因經注射入人體後，
    約百分之八十於24小時內自尿中排出，一般而言，尿液中能
    否驗出嗎啡陽性反應與其投與量、投與途徑、採尿時間、個
    人體質及檢驗方法之靈敏度有關，國外曾有文獻報導注射六
    毫克之海洛因鹽酸鹽，其代謝物嗎啡之平均可檢出時限約為
    26小時；又目前常用的尿液安非他命或嗎啡篩檢方式包括酵
    素免疫分析法、薄層色層分析法和放射免疫分析法，在文獻
    報告中，確實有藥品或食物因交叉反應，可在尿液測試中產
    生偽陽性之安非他命或嗎啡反應，惟利用精密之儀器分析，
    將可排除偽陽性之可能，而得到正確答案，因此篩檢結果必
    須進一步確認。在目前最常用之確認方法為氣相層析質譜儀
    ，此因乃在良好的操作條件下，以氣相層析質譜儀作藥物及
    其代謝產物定性及定量分析，幾乎不會有偽陽性反應產生，
    此有行政院衛生署藥物食品檢驗局81年9月8日81）藥檢壹字
    第8114885號函及行政院國軍退除役官兵輔導委員會臺北榮
    民總醫院83年4月7日（83）北總內字第03059號函分別述明
    斯旨可考。而被告尿液既經警於100年3月23日下午1時25分
    採集，並送往臺灣檢驗科技股份有限公司以酵素免疫分析法
    及氣相層析/質譜儀法施以鑑驗，結果並呈現可待因、嗎啡
    陽性反應，已如前述，則依前開函釋說明可以推知，被告最
    遲施用海洛因之時間應係在採尿之時往前回溯26小時內之某
    時（即100年3月22日上午11時25分後之某時）無訛，被告上
    揭自白核與事實相符，應可採信。
三、按92年7月9日新修正之毒品危害防制條例刪除二犯及三犯之
    規定，一改修法前繁雜之處遇程序，僅將施用毒品者簡化區
    分為初犯、再犯，並認施用毒品者係屬病患性犯人，以觀察
    、勒戒戒除其身癮，並以強制戒治去除其心癮。經觀察、勒
    戒或強制戒治執行完畢釋放後，若係五年後再犯該條例第10
    條施用毒品罪者，與同條例第20條第1項、第2項關於「初犯
    」之處理方式相同，檢察官應先聲請法院裁定令被告入勒戒
    處所觀察、勒戒，並視有無繼續施用毒品傾向，決定應予釋
    放、為不起訴之處分，或應聲請法院裁定令入勒戒處所強制
    戒治；若係五年內「再犯」同條例第10條施用毒品罪者，依
    同條例第23條第2項規定，檢察官則應依法追訴。觀諸該條
    例第20條第3項之修正理由：「觀察、勒戒或強制戒治五年
    後再犯者，顯見前所實施之觀察、勒戒或強制戒治已足以遮
    斷其施用毒品之癮，為期自新及協助其戒除毒癮，對此五年
    後再犯者，爰明定仍適用初犯之規定，先經觀察、勒戒、強
    制戒治之程序。」及同條例第23條第2項之修正理由：「為
    配合簡化施用毒品犯之刑事處遇程序，並鑑於經觀察、勒戒
    或強制戒治執行完畢釋放後五年內再犯者，其再犯率甚高，
    原據以實施之觀察、勒戒及強制戒治既已無法收其實效，自
    應施以刑事處遇。」顯然如施用毒品者係前經觀察、勒戒或
    強制戒治等治療程序執行完畢五年後，始再施用毒品之「初
    犯」，因前所執行之觀察、勒戒或強制戒治已足收戒除毒癮
    之效，自應重新執行觀察、勒戒或強制戒治等治療程序，並
    於治療程序執行完畢後，由檢察官為不起訴處分，毋庸對之
    追訴處罰；反之，在「再犯」之情形，因其先前所為治療程
    序顯未能收戒斷毒癮之效，且考量施用毒品者之再犯率偏高
    ，乃簡化其刑事處遇程序，而逕予追訴處罰，不再施以治療
    程序。參酌上開立法理由，修正毒品危害防制條例就施用毒
    品者，祇於「初犯」及「五年後再犯」二種情形，有其追訴
    條件之限制，即須於初犯經觀察、勒戒或強制戒治釋放後，
    五年內均無施用毒品之行為，始能認其前所實施之觀察、勒
    戒或強制戒治已足遮斷毒癮，而得於五年後再犯時，再予適
    用初犯之規定，重行觀察、勒戒等程序。倘五年內已經再犯
    ，被依法追訴處罰，縱其第三次（或第三次以上）施用毒品
    之時間在初犯釋放五年以後，即與「五年後再犯」之情形有
    別，且因已於「五年內再犯」，顯見其再犯率甚高，原實施
    觀察、勒戒或強制戒治，已無法收其實效，而無五年戒斷期
    之存在，自無再經觀察、勒戒及強制戒治之必要，應由檢察
    官逕行起訴，始符新法修正之本旨，最高法院95年度台非字
    第59號判決意旨復可參照。
四、經查，被告前因施用毒品案件，經裁定送觀察、勒戒及強制
    戒治後，於89年2月22日戒治期滿，並經臺灣臺南地方法院
    檢察署檢察官於89年3月7日以89年度戒毒偵字第118號為不
    起訴處分確定，其又因連續施用第一級毒品案件，經臺灣臺
    南地方法院檢察署檢察官聲請強制戒治暨提起公訴，戒治部
    份經本院以89年度毒聲字第3550號裁定送強制戒治，於91年
    4月12日戒治期滿執行完畢，起訴部分則經本院於90年6月18
    日以89年度訴字第1480號判處有期徒刑一年確定，其復因施
    用第一級毒品案件，經本院於89年7月18日以89年度訴字第7
    51號判處有期徒刑一年四月，經上訴後因撤回上訴而確定，
    兩案接續執行，於93年1月2日假釋出監，並於同年3月5日假
    釋期滿視為執行完畢。又於前開強制戒治執行完畢釋放後五
    年內，再犯施用毒品案件，經本院於94年7月18日以94年度
    訴字第504號判處應執行有期徒刑一年八月確定，於96年8月
    11日執行完畢，又再犯施用毒品案件，經本院於96年11月2
    日以96年度訴字第1163號判處有期徒刑一年確定，於97年11
    月30日縮刑期滿執行完畢，嗣又再犯施用毒品案件，經本院
    於98年7月22日以98年度訴字第793號判處有期徒刑一年，經
    上訴後由臺灣高等法院臺南分院以98年度上訴字第895號判
    決上訴駁回，於98年11月5日確定在案，甫於99年12月1日縮
    刑期滿執行完畢等情，有臺灣高等法院被告前案紀錄表在卷
    足憑，雖被告前受強制戒治執行完畢期滿之日即91年4月12
    日距為本案犯行時已相隔五年以上，然揆諸前揭說明，被告
    於上開強制戒治執行完畢後既曾於「五年內再犯」，且經法
    院判處罪刑確定並執行完畢，依公訴事實，被告復於100年3
    月22日，再度因施用第一級毒品海洛因而為警查獲等情，即
    非屬該條例第20條第3項所訂「五年後再犯」之情形，檢察
    官逕行起訴，即無不合，併此敘明。綜上，本件事證明確，
    被告施用第一級毒品海洛因之犯行，堪以認定，應依法論科
    。
五、查海洛因係屬毒品危害防制條例第2條第2項第1款所規定之
    第一級毒品，故核被告所為，係犯毒品危害防制條例第10條
    第1項之施用第一級毒品罪。被告非法持有第一級毒品海洛
    因之低度行為，已為其進而施用之高度行為所吸收，不另論
    罪。又被告有如事實欄所載業經執行有期徒刑完畢之前科紀
    錄，有臺灣高等法院被告前案紀錄表在卷可稽，被告於五年
    內故意再犯本件有期徒刑以上之施用第一級毒品罪，為累犯
    ，應依刑法第47條第1項規定加重其刑。爰審酌被告前曾有
    施用毒品犯行，經強制戒治及多次入監服刑後，仍未戒除惡
    習，顯見其戒癮之意志力極為薄弱，惟念及其施用毒品之犯
    行，在本質上尚屬戕害自身身心健康之行為，且犯罪後能自
    白坦承犯行，態度尚佳等一切情狀，量處如主文所示之刑，
    以資懲儆。
據上論斷，應依刑事訴訟法第273條之1第1項、第299條第1項前
段，毒品危害防制條例第10條第1項，刑法第11條前段、第47條
第1項，判決如主文。
本案經檢察官李白松到庭執行職務。
中    華    民    國   100    年    9     月    30    日
                  刑事第二庭  法  官  鄭彩鳳
以上正本證明與原本無異。
如不服本判決應於收受本判後10日內向本院提出上訴書狀，並應
敘述具體理由。其未敘述上訴理由者，應於上訴期間屆滿後20日
內向本院補提理由書狀（均須按他造當事人之人數附繕本）「切
勿逕送上級法院」。
                              書記官  何小玉
中    華    民    國   100    年    9     月    30    日
附錄本案論罪科刑法條全文
毒品危害防制條例第10條第1項
施用第一級毒品者，處 6 月以上 5 年以下有期徒刑。